臺灣板橋地方法院刑事判決　　　　　　　94年度訴緝字第44號
公　訴　人　臺灣板橋地方法院檢察署檢察官
被　　　告　庚○○
上列被告因廢棄物清理法等案件，經檢察官提起公訴（93年度偵
字第719 號），本院判決如下：
    主  文
庚○○共同未經主管機關許可，提供土地回填、堆置廢棄物，處
有期徒刑貳年。
    事  實
一、庚○○明知台北縣林口鄉○○○段寶斗厝坑小段地號726 號
    、第727 號、第728 號、第942 號、第943 號土地係他人所
    有之土地，並經台灣省政府於民國69年2 月6 日以69府農山
    字第120166號公告為山坡地保育利用條例之山坡地（起訴書
    誤載為85年3 月6 日85府農水字第12314 號公告水土保持法
    之山坡地），竟意圖為自己不法之利益，未經地主癸○、甲○○、辛○○等人之同意或授權，擅自自92年12月16日起至
    同年月18日止，雇用不知情之工人整地而占用地主癸○、甲○○、辛○○等人所有之如附圖所示之土地，並擅自出租予
    不詳姓名成年人使用。又與上開承租人、不詳姓名成年人4
    人，共同未經主管機關許可，提供上開土地供不特定人回填
    、堆置廢土、廢磚、泡綿等一般廢棄物，由不詳姓名成年人
    4 人在現場指揮交通、收費，並駕駛挖土機掩埋，以每車次
    新台幣（下同）800 元之代價，自92年12月16日整地後某時
    起，供不特定人傾倒回填、堆置一般廢棄物於如附表所示之
    土地上。嗣經地主癸○發現報警，由台北縣政府警察局新莊
    分局派警於92年12月18日晚上11時許前往如附圖所示土地察
    看，並於翌日發現非庚○○所有供整地用之PC300 及CA
    T200 等 二台挖土機置於如附圖所示第727 地號上，經警扣
    押上開二台挖土機，並交由庚○○暫為代保管。詎乙○○（
    起訴書誤繕為高東進，應更正）、丁○○、丙○○、壬○○
    等（業經本院以93年度訴字第18 95 號判處有期徒刑1 年2
    月及1年4月，並均緩刑3 年確定）四人未領有廢棄物處理許
    可文件，竟於92年12月25日上午10時許，乙○○駕駛車號FY
    ─525 號營業貨運曳引車、丁○○駕駛車頭車號809 ─GC號
    、板車車號M5
    ─98號曳引車，均自台北縣林口鄉南勢坡某處載運泡綿、垃
    圾等一般廢棄物，丙○○駕駛車號MW─732 號聯結車自台北
    縣三重市○○○路工地，以每趟車收費2800元之報酬，壬○○駕駛車號FV─968 號曳引車自台北市○○街與民權東路某
    工地，以每趟2800元之報酬，均載運廢磚、廢土等一般廢棄
    物而從事廢棄物清除，且四人均將上開廢棄物傾倒於如附圖
    所示經整平之土地而擅自在他人所有山坡地上從事廢棄物之
    清除。嗣於同年月日上午10時30分許，乙○○、丁○○、丙○○、壬○○傾倒所載運之廢棄物後甫欲駛離現場時，為內
    政部警政署環保警察隊會同行政院環保署環境督察總隊北區
    環境督察大隊及台北縣政府環境保護局當場查獲，發現上開
    已託交庚○○代為保管之CAT ─200 挖土機，並扣得上開聯
    結車一台及曳引機三台。
二、案經台北縣政府及台北縣政府新莊分局報請臺灣板橋地方法
    院檢察署檢察官偵查起訴。
    理  由
一、訊據被告庚○○雖坦承於上開時地未經土地所有權人同意即
    擅自雇用不知情工人整地之事實不諱，惟始口否認有允許乙○○、丁○○、丙○○、壬○○堆置廢棄物，並辯稱：伊係
    因納莉颱風過後，出租給人家整地，且經警於92年12月19日
    查獲後，即停止整地，後來有人偷到垃圾伊完全不知情云云
    ，然查：
（一）上開事實，業據證人癸○、甲○○、乙○○、丁○○、丙○○、壬○○於警詢、偵查中及本院審理時、證人辛○○
      於警詢、偵查中均證述在卷，並有台北縣政府警察局新莊
      分局92年12月18日之扣押筆錄、92年12月19日被告出具代
      保管條、92年12月19日查獲之照片8 幀（見93年度核退字
      第1467號卷第6 、9 、14至17頁）、台北縣違規使用山坡
      地涉及違反水土保持法、山坡地保育利用條例案件現場會
      勘紀錄（見93年度發查字第1303號卷第10頁）、行政院環
      保署環境督察總隊北區環境督察大隊稽查工作紀錄（見93
      年度偵字第719 號卷第65頁）、92年12月25日查獲當時現
      場違法照片34幀（見93年度偵字第719 號卷第76至87頁）
      、土地登記謄本、責付保管單4 紙（見93年度偵字第719
      號卷第58至61頁、第141 至146 頁）在卷為憑，並經檢察
      官於93年2 月11日前往現場勘驗，製有勘驗筆錄及現場照
      片35幀（見93年度偵字第719 號卷第12 6頁、第147 至16
      4 頁）存卷可參。
（二）被告雖以其整地係為納莉颱風過境，出租供人整地為由置
      辯，然其於偵查中供稱：（問：為何須整地？）我想自己
      種菜云云（見93年度偵字第4396號卷第11頁反面），於本
      院準備程序中亦以辯稱係種菜而整地，並提出有機蔬菜栽
      培班結業證書為證，因其整地理由前後供述不一，已難遽
      信，且證人甲○○到庭證稱：我在93年12月19日深夜接近
      20日凌晨到現場時，有兩個人看顧機具，我發現後，被告
      就停止施工了，當時現場的人說庚○○租給他們的，上面
      有942 土地的所有權人說要租給他們的，我看到合約上面
      有庚○○的簽名等語（見本院卷94年6 月7 日審判筆錄第
      3 頁），被告亦自承將土地出租他人，果被告係為種菜而
      整地，只需雇工整地即可，何須出租他人？且證人癸○於
      警詢時證稱：於92年12月18日23時許發現，當時我看到我
      的土地上有被傾倒廢土情形，並有查獲翌日日間現場拍攝
      照片顯示不同顏色之棄土在如附圖所示土地上，參酌台北
      縣違規使用山坡地涉及違反水土保持法、山坡地保育利用
      條例案件現場會勘紀錄所載違規類別係堆積土石等情，顯
      然如附圖所示之土地在第一次被查獲時，即有不特定人回
      填、堆置廢棄物之事實，足證被告整地並非為種菜，亦非
      因納莉颱風過境而整地，被告出租土地之目的應在於提供
      土地回填、堆置廢棄物無誤，則其所提有機蔬菜栽培班結
      業證書尚難為被告有利之證明。
（三）被告復辯稱：初次查獲後發生之事，伊完全不知情云云，
      並聲請傳喚證人台北縣政府新莊分局瑞平派出所警員戊○○證明其已請人將代保管之挖土機運走。然證人戊○○到
      庭證稱：19日那天下午，被告騎機車到派出所來，我載被
      告去找他爺爺作筆錄，106 線入口附近有看到一輛板車，
      是否是去載怪手，我不曉得，我問完筆錄已經晚上5 點多
      ，天色已經暗了，我把被告載回派出所，路過現場，但因
      為太暗，而且現場的入出口有鐵皮遮住，所以，我沒有去
      現場看怪手有沒有被拖走，也看不到等語（見本院94年6
      月14日審理筆錄第3 頁），則被告是否託人運走經扣案之
      挖土機，尚值懷疑。又被告於92年12月18日被查獲時，曾
      代為保管上開PC300 型及CAT200型挖土機各一台無誤，且
      被告於警詢中自承代為保管之挖土機係其承租來的，使用
      CAT2 00 型挖土機之人姓劉等語（見93年度核退字第1467
      號卷第2 頁反面），於偵查中供稱：大概在12月中旬第一
      次被查獲時，這台挖土機我有叫司機牽回去、（問：為何
      挖土機每次都在垃圾處被查到？）不知道，我已經叫挖土
      機司機搬走了，他姓黃，住新莊等語（見93年度偵字第
      4396號卷第12正、反頁），被告前後供述司機姓氏不同，
      所供自難採信；況上開挖土機既係被告所承租，如已囑司
      機運回去，何以於92年12月25日證人乙○○等人被查獲堆
      置廢棄物時，仍有上開CA T 200型挖土機在現場（見93年
      度偵字第71 9號卷第38頁）？衡諸常情，一般出租挖土機
      業者，若無他人承租，斷無擅自在他人土地上作業之情形
      ，則若非被告或承租人或在現場指揮交通、收費之人再次
      承租或CAT200型挖土機根本未曾駛離以供不特定人堆置廢
      棄物使用，自無上開CAT200型挖土機會在第二次被查獲時
      仍在如附圖所示土地上。從而，被告辯稱：第一次查獲後
      之事，伊完全不知情云云，自係飾卸之詞，誠難採信。
（四）證人壬○○、丙○○分別於警詢中證稱：（問：你都不認
      識這塊土地的使用人那你如何知道來右述地點傾倒廢棄物
      ？）我是在無線電上從同行口中得知右述地點可以傾倒廢
      棄物、（問：那你將廢棄物載到林口鄉○○段山谷傾倒廢
      棄物的費用為何？）我傾倒廢棄物到山谷的費用是新台幣
      八百元，現場交由指揮人員等語（見93年度偵字第719 號
      卷第11頁、第17頁）、證人己○於警詢中證稱：我聽朋友
      說那個場是合法的，我就駕駛營業大貨車載運建築廢棄物
      要進去那裡了解是否合法，當我下車正要問的時候警察就
      來了，我聽到有人喊「快走」就跟著跑等語（見93年度偵
      字第719 號卷第31頁），以證人壬○○、丙○○、己○係
      以載運廢棄物為業之營業貨運曳引車司機，既經同行以無
      線電或聽聞如附圖所示土地可傾倒廢棄物，顯然被告出租
      並整地之目的即係提供土地由不特定人堆置廢棄物，並予
      以收費無誤。雖被告經證人乙○○、丁○○、丙○○、壬○○、己○指認被查獲當時並未在現場，然提供土地堆置
      廢棄物之人，並非必定在所提供之土地上指揮堆置廢棄物
      ，況如非係不法提供土地堆置廢棄物，何以己○到達現場
      時，警察一出現，就有人喊「快走」等語，足見在現場指
      揮交通、收費之人均知於如附圖所示土地上傾倒廢棄物係
      違法行為無誤。如上所述，被告出租土地既係提供土地回
      填、堆置廢棄物，衡情承租人承租土地，亦係供人堆置廢
      棄物，又現場不詳姓名4 成年人均如上述在現場指揮交通
      及收費，顯然被告與承租人、現場不詳姓名4 成年人就提
      供土地回填、堆置廢棄物之行為，應有犯意聯絡及行為分
      擔無誤。
（五）如附圖所示第726 號、第727 號、第728 號土地遭堆置廢
      棄物面間分別為0.0657公頃、0.0691公頃、0.0346公頃，
      被告果真不小心整地逾越範圍，應不至於當時屬於辛○○
      之第942 號共有土地遭堆置廢棄物之面積僅為0.0011公頃
      ，且被告事後雖提出第942 號、第787 號土地登記謄本證
      明上開土地為其共有，然被告共有事實發生在93年11月29
      日，於93 年12 月28日登記，此有上開土地登記謄本附卷
      可稽，被告為上開違法行為時，尚非係第942 號、第787
      號土地共有人之一，自無法為被告有利之證據。
（六）按廢棄物清理法第46條第1 項第4 款所規定之犯罪構成要
      件行為計有：「貯存」、「清除」及「處理」三者，其中
      所謂「貯存」，指事業廢棄物於清除、處理前，置放於特
      定地點或貯存容器、設施內之行為；「清除」指事業廢棄
      物之收集、運輸行為；「處理」包含：（一）中間處理：
      指事業廢棄物在最終處置前，以物理、化學、生物、熱處
      理、堆肥或其他處理方法，改變其物理、化學、生物特性
      或成分，達成分離、減積、去毒、固化或安定之行為。（
      二）最終處置：指衛生掩埋、封閉掩埋、安定掩埋或海洋
      棄置事業廢棄物之行為。（三）再利用：指事業產生之事
      業廢棄物自行、販賣、轉讓或委託做為原料、材料、燃料
      、填土或其他經中央目的事業主管機關認定之用途行為，
      並應符合其規定者，此有行政院環境保護署發布之「事業
      廢棄物貯存清除處理方法及設施標準」可資參酌；再「營
      建剩餘土石方若未依法申請棄土場設置許可，即擅自收納
      、回填營建廢棄土，或未依規定運往指定之棄土場，而送
      往未經許可之違法棄土場者，即屬違法棄置，縱為未參雜
      其他一般或事業廢棄物之乾淨廢土，仍因破壞、污染周遭
      生態環境而違反廢棄物清理法之規定，有行政院環境保護
      署89年9 月5 日（８９）環署督字第0051422 號函影本可
      參，是被告所傾倒者自屬廢棄物無疑。按在公有或他人山
      坡地內，不得擅自墾殖、占用或從事廢棄物之處理之開發
      、經營或使用，又按違反第10條規定者，處6 月以上5 年
      以下有期徒刑，得併科新台幣60萬元以下罰金，山坡地保
      育利用條例第10條、第9 條第8 款、第34條第1項 分別定
      有明文。核被告在他人山坡地內擅自傾倒廢磚塊，係犯山
      坡地保育利用條例第34條第1 項之擅自在他人山坡地內從
      事廢棄物之處理之使用罪」，最高法院90年度上訴字第26
      79號判決意旨參照，本件證人乙○○、丁○○、丙○○、
      壬○○既載運一般廢棄物，並棄置於如附圖所示他人山坡
      地內，應屬廢棄物清理法第46條第1 項第4 款所定之「清
      除」行為甚明，被告提供屬於他人所有如附表所示之土地
      ，加以整地，並供證人乙○○、丁○○、丙○○、壬○○
      清除一般廢棄物，應屬在他人土地內擅自占用行為及未經
      主管機關許可，提供土地回填、堆置廢棄物之行為。
（七）綜上所述，被告所辯，均不足採。本件事證明確，應依法
      論科。
二、核被告所為，係犯廢棄物清理法第46條第1 項第3 款之未經
    主管機關許可，提供土地堆置廢棄物罪及山坡地保育利用條
    例第34條第1 項之在他人山坡地內不得擅自占用罪。起訴書
    雖未提及被告另犯廢棄物清理法第46條第1 項第3 款之未經
    主管機關許可，提供土地堆置廢棄物罪，然業經蒞庭檢察官
    提出論告書述及，且與起訴事實有裁判上一罪關係，本院自
    得併予審理。被告自92年12月16日整地後某時起至同年月25
    日止，接續提供土地回填、堆置廢棄物行為，係侵害一環境
    保護之社會法益，僅論以一罪。被告與承租人及不詳姓名成
    年人4 人（證人壬○○、丙○○均證述現場有4 人指揮交通
    、收費、駕駛挖土機，見93年偵字第719 號卷第11頁反面、
    第17頁反面）就提供土地回填、堆置廢棄物間，有犯意聯絡
    及行為分擔，為共同正犯。被告所犯上開二罪有方法、目的
    牽連關係，為牽連犯，應從一重之廢棄物清理法第46條第1
    項第3 款之未經主管機關許可，提供土地堆置廢棄物罪論處
    ，公訴意旨雖認被告所犯上開二罪間係一行為觸犯數罪名之
    想像競合犯，然被告先雇工整地在先，後提供土地供不特定
    人回填、堆置廢棄物，並非一行為，且雇工整地，並非當然
    發生提供土地回填、堆置廢棄物行為（尚如可整地供墾殖）
    ，公訴意旨尚有誤會。爰審酌被告擅自出租整地，提供土地
    回填、堆置廢棄物，嚴重污染環境生態，及其犯罪手段、犯
    後猷飾詞狡辯等一切情狀，量處如主文所示之刑，以資懲儆
    。末現場交被告代為保管之挖土機二台，非被告所有，業經
    被告供明在卷，自無庸予以宣告沒收，附此敘明（參酌司法
    院第45期司法業務研究會第6 則，討論結果：山坡地保育利
    用條例第34條第5 項沒收之機具，回歸刑法第38條第1 項第
    2 款以屬於犯人所有為限）。
三、末公訴人雖認被告另係犯廢棄物清理法第46條第1 項第4 款
    之未經許可，清除、處理廢棄物罪，並與乙○○等4 人有犯
    意聯絡及行為分擔，然如上開理由（六）所述，證人乙○○
    等4 人僅載運一般廢棄物，並傾倒在如附圖所示土地上，並
    無如上開所述中間處理、最終處置或再利用之行為，自無「
    處理」行為，且其等僅傾倒1 次廢棄物，亦難因此認其等4
    人有占用他人山坡地之行為（見最高法院90年度上訴字第26
    79號判決意旨），況證人乙○○等4 人與被告及其他不詳姓
    名成年人均不熟識（見93年度偵字第719 號卷第5 、11、17
    、23、39頁），其等運輸一般廢棄物，或經人帶領前往堆置
    ，或聽其他同行無線電聯絡得知而前往堆置，故其等運輸一
    般廢棄物行為應屬各個人之行為，自與被告及其他不詳姓名
    成年人無任何犯意聯絡及行為分擔可言，且被告並無載運廢
    棄物行為，則被告所為，自與廢棄物清理法第46條第1 項第
    4 款構成要件有間，公訴意旨，尚有誤會，惟因公訴意旨認
    此部分與上開有罪部分為想像競合犯，自無庸另為無罪之諭
    知。
據上論斷，應依刑事訴訟法第第299 條第1 項前段，廢棄物清理
法第46條第1 項第3 款，山坡地保育利用條例第34條第1 項、第
10條，刑法第28條、第11條前段、第55條，判決如主文。
本案經檢察官魏正杰到庭執行職務。
中 　 華　　民　　國　　94　　年　　6　　月 　　28  　日
                        刑事第四庭審判長法  官  李麗玲
                                        法  官  黎錦福
                                        法  官  鄧雅心
右正本證明與原本無異
如不服本判決應於送達後十日內向本院提出上訴狀
                                        書記官  周百川
中 　 華　　民　　國　　94　　年　　6　　月 　　28  　日
附錄本案論罪科刑法條全文：
廢棄物清理法第46條
有下列情形之一者，處 1 年以上 5 年以下有期徒刑，得併科新
臺幣 3 百萬元以下罰金：
一  任意棄置有害事業廢棄物。
二  事業負責人或相關人員未依本法規定之方式貯存、清除、處
    理或再利用廢棄物，致污染環境。
三  未經主管機關許可，提供土地回填、堆置廢棄物。
四  未依第 41 條第 1 項規定領有廢棄物清除、處理許可文件，
    從事廢棄物貯存、清除、處理，或未依廢棄物清除、處理許
    可文件內容貯存、清除、處理廢棄物。
五  執行機關之人員委託未取得許可文件之業者，清除、處理一
    般廢棄物者；或明知受託人非法清除、處理而仍委託。
六  公民營廢棄物處理機構負責人或相關人員、或執行機關之人
    員未處理廢棄物，開具虛偽證明。
無許可文件，以經營廢棄物清除、處理為常業者，處 3 年以上
10 年以下有期徒刑，得併科新臺幣 9 百萬元以下罰金。
山坡地保育利用條例第34條
違反第 10 條規定者，處 6 月以上 5 年以下有期徒刑，得併科
新台幣 60 萬元以下罰金。
前項情形致釀成災害者，加重其刑至二分之一；因而致人於死者
，處5 年以上12年以下有期徒刑，得併科新台幣1 百萬元以下罰
金；致重傷者，處3 年以上10年以下有期徒刑，得併科新台幣80
萬元以下罰金。
因過失犯第 1 項之罪致釀成災害者，處 1 年以下有期徒刑，得
併科新台幣60 萬元以下罰金。
第 1 項未遂犯罰之。
犯本條之罪者，其墾殖物、工作物、施工材料及所使用之機具沒
收之。
山坡地保育利用條例第10條
在公有或他人山坡地內，不得擅自墾殖、占用或從事前條第 1 款
至第 9 款之開發、經營或使用。
